【裁判字號】    98,訴,16
【裁判日期】    980526
【裁判案由】    偽造文書等
【裁判全文】
臺灣高雄地方法院刑事判決                98年度訴字第16號
公  訴  人  臺灣高雄地方法院檢察署檢察官
被      告  乙○○
上列被告因偽造文書等案件，經檢察官提起公訴（97年度偵字第
22079號），本院判決如下：
    主  文
乙○○犯竊盜罪，累犯，處有期徒刑伍月。又犯行使偽造私文書
罪，累犯，處有期徒刑伍月，偽造之信用卡簽帳單上持卡人簽名
欄內偽造之「甲○○」之署押壹枚、「李光雅」之署押貳枚均沒
收之。又犯行使偽造私文書罪，累犯，處有期徒刑伍月，偽造之
保證書上偽造之「謝芬娟」署押壹枚沒收之。又犯詐欺取財罪，
累犯，處有期徒刑伍月。應執行有期徒刑壹年陸月，偽造之信用
卡簽帳單上持卡人簽名欄內偽造之「甲○○」署押壹枚、「李光
雅」署押貳枚、偽造之保證書上偽造之「謝芬娟」署押壹枚均沒
收之。
    事  實
一、乙○○前於民國96年間因偽造文書等案件，經本院以96年度
    訴字第2921號判決判處有期徒刑3 月，減為1 月又15日確定
    ，於97年2 月20日易科罰金執行完畢。詎仍不知悔改，為下
    列行為：
（一）97年6 月11日晚上10時許，帶領真實姓名不詳綽號「小可
      」之女子前往甲○○位於高雄市左營區○○○路860 號4
      樓之2 之住處從事護膚服務，竟意圖為自己不法之所有，
      利用小可為甲○○為護膚服務之機會，竊取甲○○所有之
      新臺幣（下同）7,500 元、信用卡3 張（第一商業銀行、
      慶豐銀行、上海銀行）、身分證1 張、健保卡1 張、駕照
      1 張及行動電話1 支等物。
（二）得手後，乙○○復意圖為自己不法所有，基於行使偽造私
      文書及詐欺取財之犯意，於同日晚上11時18分許，至高雄
      市鼓山區○○○路97之1 號「小北百貨- 慶豐店」，利用
      上開竊得之第一商業銀行信用卡（卡號0000000000000000
      ）刷卡消費，在信用卡消費簽帳單上偽造「甲○○」之簽
      名，以表示係該信用卡真正持卡人甲○○確認消費金額及
      同意對於所消費之金額遵守發卡銀行申請書約定條款負繳
      清責任之意思，並持以行使交付於該商店店員，致該店員
      陷於錯誤，認乙○○係真正持卡人，而交付總價2,571 元
      之商品若干，足以生損害於第一商業銀行對信用卡管理之
      正確性，及真正持卡人甲○○之利益。
（三）乙○○承接前開行使偽造私文書及詐欺取財之犯意，於翌
      日上午9 時51分許，至高雄市○○○路388 號「金宏美珠
      寶有限公司」持上開竊得之第一商業銀行信用卡刷卡消費
      ，在信用卡消費簽帳單上偽造「李光雅」（乙○○原欲寫
      甲○○，誤寫為李光雅）之簽名，以表示係該信用卡真正
      持卡人甲○○確認消費金額及同意對於所消費之金額遵守
      發卡銀行申請書約定條款負繳清責任之意思，並持以行使
      交付於該商店店員，經店員照會發卡銀行後察覺有異，予
      以退刷，乙○○承接前開行使偽造私文書在信用卡刷退消
      費簽帳單上偽造「李光雅」（乙○○原欲寫甲○○，誤寫
      為李光雅）之簽名，交易失敗而未遂。
（四）嗣後甲○○發現上開物品遭竊後，主動與乙○○聯絡，乙
      ○○於97年6 月13日，將前揭竊得之甲○○身分證、健保
      卡各1 張、信用卡3 張等物歸還甲○○，甲○○便要求乙
      ○○於其書寫之保證書上簽名，以表明前揭物品係乙○○
      所竊取，詎乙○○為脫免其責任，基於行使偽造私文書之
      犯意，向甲○○佯稱其名為「謝芬娟」，並以「謝芬娟」
      名義，偽造內容為「茲因一時的貪心偷了被害人身分證、
      健保卡、第一、上海、慶豐等信用卡。於97年6 月12日晚
      送回，往後有法律責任，願接受法律無條件的處罰。偷竊
      人：謝芬娟，身分證號：Ｚ000000000，被害人：甲○○」
      之私文書，並於該文書上偽造「謝芬娟」之署押、及不實
      之身分證號碼，以表示謝芬娟願意就該文書所述之內容負
      責，而據以向甲○○行使，足以生損害於「謝芬娟」及甲
      ○○。
（五）乙○○於97年6 月15日，再度至甲○○前開住處，另基於
      詐欺取財之犯意，以向甲○○佯稱：「伊遭竊之行動電話
      已典當在當舖，需支付3,000 元始能贖回」之方式使甲○
      ○陷於錯誤，當場交付3,000 元予乙○○，乙○○以此方
      式詐得3,000 元後，仍未歸還行動電話。
二、案經甲○○訴由高雄市政府警察局左營分局移送臺灣高雄地
    方法院檢察署檢察官偵查起訴。
    理  由
壹、證據能力部分
    本判決所引用之證據資料（詳後引證據），其中傳聞證據部
    分，縱無刑事訴訟法第159 條之1 至第159 條之4 或其他規
    定之傳聞證據例外情形，亦因被告及檢察官或同意可作為證
    據使用，或未聲明異議，依刑事訴訟法第159 條之5 第1 項
    、第2 項之規定，本院審酌各該傳聞證據並非違法取得，與
    待證事項具關聯性，證明力亦非明顯過低等情，認以之作為
    證據係屬適當，具有證據能力。
貳、實體部分
一、犯罪事實（二）、（三）、（四）部分
    上開犯罪事實（二）、（三）、（四）部分之事實，業經被
    告乙○○坦承不諱（本院卷二第40頁、第59頁），核與證人
    即被害人甲○○於警詢、偵查及本院審理時之證述相符（警
    卷第4 頁至第10頁；偵卷第14頁至第16頁；本院卷第41頁至
    第45頁）；復有第一銀行冒刷明細、簽帳單、保證書在卷可
    稽（警卷第15頁至第18頁）。足見被告上開自白核與事實相
    符，應可採信。犯罪事實（二）、（三）、（四）部分事證
    明確，被告此部分犯行堪以認定，自均應依法論科。
二、犯罪事實（一）部份
    訊據被告固承認曾與小可至被害人上開住處等情，惟矢口否
    認有何竊盜犯行，辯稱：其未竊盜被害人之物，係小可竊盜
    云云。經查：被告於警詢、偵查及本院準備程序時均坦承：
    其與小可至被害人位於高雄市左營區○○○路860 號4 樓之
    2 之住處從事護膚服務，由小可於房間內為被害人服務，其
    在客廳等候，因被害人之衣物懸掛於客廳，其竊取被害人褲
    子內皮包所放置之信用卡3 張、健保卡、身分證及現金7,00
    0 元等語（警卷第2 頁；偵卷第35頁；本院卷二第15頁）。
    又證人即被害人於警詢、偵查及本院審理時證稱：97年6 月
    11日晚上10時許被告與小可至其位於高雄市左營區○○○路
    86 0號4 樓之2 之住處從事護膚服務，由小可至房間內為其
    服務，被告則在客廳等待，約3 、40分鐘護膚服務結束後，
    其便與小可一起走出房間，送被告及小可離開其住處，整個
    護膚過程其與小可都在房間，沒去過客廳，小可都沒離開其
    視線，被告都在外等候，沒進過其與小可所在之房間，翌日
    因銀行通知其信用卡有不正常之交易，其才發現其所有之健
    保卡、第一銀行信用卡、慶豐銀行信用卡、上海銀行信用卡
    身分證、駕照及現金7,500 元遭竊，幾天後被告至其住處返
    還其所有之第一銀行信用卡、慶豐銀行信用卡、上海銀行信
    用卡、身分證及健保卡，並承認其所失竊之物品均係伊竊取
    ，其便要求被告簽立保證書，被告從未表示係小可所竊取等
    語明確（警卷第4 頁至第10頁；偵卷第14頁至第16頁；本院
    卷二第41頁至第45頁），綜上足認被告確實於前揭時地竊取
    如事實欄所示之物。被告雖以上開情詞置辯，惟被告若無竊
    取被害人所失竊之上開物品，而係小可竊取，則豈會於竊盜
    當日由被告持被害人所失竊之信用卡冒用被告之名義盜刷，
    而非係小可自行盜刷；被告又豈會將上開失竊之部分物品返
    還被害人，並向被害人承認係伊竊取上開物品，及同意簽立
    保證書；且被害人證稱當日小可從未離開其視線亦無離開護
    膚房間，自無可能竊取被害人放置於客廳或其他房間之現金
    7,50 0元、信用卡3 張（第一商業銀行、慶豐銀行、上海銀
    行）、身分證1 張、健保卡1 張、駕照1 張及行動電話1 支
    ，應係獨自留在客廳等候之被告所竊取；再者，若上開物品
    均係小可所竊取，則被告理應自始供出小可，豈會於警詢、
    偵查及本院準備程序中均坦承其竊取被告所有之現金7,000
    元、信用卡3 張（第一商業銀行、慶豐銀行、上海銀行）、
    身分證1 張、健保卡1 張等情，故被告所辯顯係卸責之詞，
    不足採信，被告所犯本部分犯行堪以認定，應予依法論科。
    至被告雖聲請傳喚小可作證，惟本部分事證明確，業如前述
    ，故無傳喚之必要，附此敘明。
三、犯罪事實（五）部分
    訊據被告固承認97年6 月15日至被害人住處向被害人表示失
    竊之行動電話現在當舖，需支付3,000 元始能贖回等語，而
    被害人當場交付其3,000 元等情，惟矢口否認有何詐欺犯行
    ，辯稱：其未竊盜被害人之行動電話，係小可竊盜，其將被
    害人所交付之3,000 元交給小可，但小可並未將被害人之行
    動電話交給伊云云。經查：被告於97年6 月15日至被害人住
    處向被害人表示：伊遭竊之行動電話已典當在當舖，需支付
    3,000 元始能贖回等語，而被害人當場交付3,000 元予被告
    等情，業據證人即被害人於警詢、偵查及本院審理中證述明
    確（警卷第4 頁至第10頁；偵卷第14頁至第16頁；本院卷二
    第41頁至第45頁），且為被告所不爭執（本院卷二第16頁不
    爭執事項），故此部分事實堪以認定。又被告竊取被害人所
    有之行動電話業如前述，則被告理應知悉該行動電話之去向
    ，其既無返還被害人行動電話之意思，卻向被害人佯稱欲至
    當鋪贖回被害人失竊之行動電話而向被害人索取3,000 元之
    費用，顯具有詐欺取財之意圖，故被告所辯顯係卸責之詞，
    不足採信，被告所犯本部分犯行堪以認定，應予依法論科。
    至被告雖聲請傳喚小可作證，惟本部分事證明確，業如前述
    ，故無傳喚之必要，附此敘明。
四、論罪科刑部分：
（一）按持卡人在信用卡簽帳單上之持卡人簽名欄署押後交還特
      約商店，依該信用卡交易習慣，係表示持卡人確認簽帳單
      上記載之交易標的及金額，並向發卡銀行請求撥付消費款
      項予特約商店之旨，是該簽帳單含有收據及請款單之性質
      ，應屬行使私文書之行為（最高法院91年度台上字第2550
      號判決意旨、91年度台上字第4531號判決意旨分別參照）
      。次按刑法處罰行使偽造私文書罪之主旨，重在保護文書
      公共之信用，非僅保護制作名義人之利益，故所偽造之文
      書，如足以生損害於公眾或他人，其罪即應成立，不問實
      際上有無制作名義人其人，縱令制作文書名義人係屬架空
      虛造，亦無妨於本罪之成立。又刑法上偽造文書罪之成立
      ，以足生損害於公眾或他人為特別要件，所謂足生損害，
      固不以實已發生損害為必要，然亦必須有足以生損害之虞
      者，始足當之（最高法院31年上字第1505號判例、最高法
      院49年台非字第18號判例參照）。核被告就犯罪事實（一
      ）所為，係犯刑法第320 條第1 項之竊盜罪；檢察官雖未
      論及被告竊取被害人駕照1 張部分，惟被告此部分犯行，
      業經被害人於本院審理中指訴明確，且與前開竊盜部分有
      單純一罪之關係，本院自得併予審究，附此敘明。犯罪事
      實（二）部分係犯刑法第216 條、第210 條之行使偽造私
      文書罪，及第339 條第1 項、第3 項之詐欺取財罪；犯罪
      事實（三）部分係犯刑法第216 條、第210 條之行使偽造
      私文書罪，及第339 條第1 項之詐欺取財未遂罪，被告就
      犯罪事實（二）、（三）各部分於簽帳單上偽造署押之行
      為，係偽造文書之階段行為，而其偽造私文書後復持以行
      使，其偽造私文書之低度行為，為行使之高度行為所吸收
      ，均不另論罪。被告就犯罪事實（二）、（三）部分3 次
      行使偽造私文書、1 次詐欺取財既遂、1 次詐欺取財未遂
      犯行，分別係於密切接近之時間實施，侵害同一法益，各
      行為之獨立性極為薄弱，且係出於同一行使偽造私文書或
      詐欺取財之犯意，依一般社會健全觀念，在時間差距上，
      難以強行分開，應分別視為數個舉動之接續實行，分別屬
      接續犯，應將數個舉動合為包括之一行為予以評價。又被
      告就犯罪事實（二）、（三）部分所犯之上開行使偽造私
      文書、詐欺取財2 罪間，係基於單一盜刷信用卡消費之決
      意，為達成該犯行所為之各個舉動，應屬法律概念之一行
      為，其一行為觸犯上開2 罪名，為想像競合犯，應依刑法
      第55條規定，從一重之行使偽造私文書罪處斷。犯罪事實
      （四）部分係犯刑法第216 條、第210 條之行使偽造私文
      書罪；於保證書上偽造署押之行為，係偽造文書之階段行
      為，而其偽造私文書後復持以行使，其偽造私文書之低度
      行為，為行使之高度行為所吸收，均不另論罪。犯罪事實
      （五）部分係犯刑法第339 條第1 項之詐欺取財罪。又被
      告所犯上開竊盜罪1 罪、行使偽造私文書2 罪、詐欺取財
      1 罪間，犯意各別，罪名互異，應予分論併罰。
（二）被告有事實欄所述之前科，有臺灣高等法院被告前案紀錄
      表可參，其於前案有期徒刑執行完畢後5 年內再犯本件有
      期徒刑以上之罪，均為累犯，均應依修正後刑法第47條第
      1 項之規定加重其刑。審酌被告正值青壯，不思循正當途
      徑取得財物，竟竊取他人財物，並將所竊取之信用卡持之
      冒用他人名義簽帳消費，足生損害於真正名義人，並生損
      害於信用卡交易之安全及被冒用人之利益，又冒用他人名
      義偽造保證書，且謊稱為贖回被害人之行動電話而詐欺被
      害人之財物；並考量被告犯罪後未坦承全部犯行，犯後態
      度非佳等一切情狀，分別量處如主文所示之刑，並定應執
      行之刑。
五、又被告乙○○偽造之信用卡消費簽單上「甲○○」之署押1
    枚、「李光雅」之署押2 枚及偽造之保證書上「謝芬娟」之
    署押1 枚，應依刑法第219 條之規定沒收之。消費簽帳單之
    商店存根聯3 張，無證據證明業已滅失，惟該存根聯係店家
    留存而非被告所有，爰不予宣告沒收。保證書1 張，無證據
    證明業已滅失，惟該保證書係交給被害人留存而非被告所有
    ，爰不予宣告沒收。
據上論斷，應依刑事訴訟法第299 條第1 項前段，刑法第320 條
第1 項、第216 條、第210 條、第339 條第1 項、第3 項、第47
條第1 項、第55條、第51條第5 款、第219 條，刑法施行法第1
條之1 ，判決如主文。
本案經檢察官丙○○到庭執行職務。
中    華    民    國    98    年    5     月    26    日
                  刑事第九庭    審判長法  官  鄭詠仁
                                      法  官  謝枚霏
                                      法  官  王碧瑩
以上正本係照原本作成。
如不服本判決應於收受判決後10日內向本院提出上訴書狀，並應
敘述具體理由。其未敘述上訴理由者，應於上訴期間屆滿後20日
內向本院補提理由書(均須按他造當事人之人數附繕本)「切勿逕
送上級法院」。
中    華    民    國    98    年    5     月    26    日
                                      書記官  吳智媚
附錄本案論罪科刑所適用之法條：
中華民國刑法第320 條第1 項
意圖為自己或第三人不法之所有，而竊取他人之動產者，為竊盜
罪，處5 年以下有期徒刑、拘役或5 百元以下罰金。
中華民國刑法第210條
偽造、變造私文書，足以生損害於公眾或他人者，處5 年以下有
期徒刑。
中華民國刑法第216條
行使第210 條至第215 條之文書者，依偽造、變造文書或登載不
實事項或使登載不實事項之規定處斷。
中華民國刑法第339條第1 項
意圖為自己或第三人不法之所有，以詐術使人將本人或第三人之
物交付者，處5 年以下有期徒刑、拘役或科或併科1 千元以下罰
金。


司法院資訊處製作；財團法人民間司法改革基金會備份。
